臺灣高雄地方法院刑事判決　　　　　　　96年度易字第1378號
公　訴　人　臺灣高雄地方法院檢察署檢察官
被　　　告　乙○○
上列被告因竊盜等案件，經檢察官提起公訴（95年度偵字第1456
2 號），本院判決如下：
    主  文
乙○○竊盜，處有期徒刑捌月，減為有期徒刑肆月，如易科罰金
，以銀元佰元即新臺幣玖佰元折算壹日；又以加害生命之事，
恐嚇他人致生危害於安全，處有期徒刑拾月，減為有期徒刑伍月
，如易科罰金，以銀元佰元即新臺幣玖佰元折算壹日。應執行
有期徒刑捌月，如易科罰金，以銀元佰元即新臺幣玖佰元折算
壹日。
    事  實
一、乙○○基於意圖為自己不法所有之犯意，於民國94年9 月19
    日凌晨0 時許至4 時許間之某時，在高雄市○○區○○路54
    號前，以不詳方式，竊取陳美玉所有（由甲○○所使用）車
    牌號碼P4-1051 號自用小客車1 部得逞，並供其代步之用。
二、嗣乙○○駕駛上開自小客車於94年9 月19日凌晨4 時許，行
    經高雄市○○區○○路與翠華路交岔口，因不滿庚○○所駕
    駛其內搭載丙○○之車牌號碼S7-8392 號自用小客車，未加
    入其領導之車隊共同行駛，遂駕駛所竊得之車牌號碼P4-105
    1 號自用小客車，衝撞前揭庚○○所駕駛之自用小客車，並
    波及在旁由丁○○所騎乘之機車，丙○○、丁○○均並因此
    受有傷害（傷害部分均未據告訴）。庚○○不滿被撞，旋即
    質問乙○○為何要駕車衝撞，詎乙○○竟另基於恐嚇之犯意
    ，自身上掏出疑似槍械之物（未扣案），指向庚○○、丙○○、丁○○等人，並揚言：「不要走」等語，致庚○○、丙○○、丁○○均因而心生畏懼，迅即逃離現場，足生危害於
    庚○○、丙○○、丁○○之生命安全。嗣經警據報於94年9
    月19日18時5 分許，在高雄市○○區○○路與翠華路口發現
    失竊之車牌P4-1051 號自小客車，循線始查悉上情。
三、案經高雄市政府警察局前鎮分局報請臺灣高雄地方法院檢察
    署檢察官偵查起訴。
    理  由
壹、程序部分：
一、被告乙○○就證人庚○○、丙○○、丁○○於警詢中所為證
    述之證據能力，於言詞辯論終結前均未表示異議，本院審酌
    上開言詞陳述作成之時，較無人情施壓或干擾，亦無不當取
    供之情形，認為適為本案之證據，是其等3 人於警詢中之證
    言，依刑事訴訟法第159 條之5 第2 項之規定，均有證據能
    力。
二、又按被告以外之人於偵查中向檢察官所為陳述，除顯有不可
    信之情況者外，得為證據，同法第159 條之1 第2 項定有明
    文。查偵查中對被告以外之人（包括證人、鑑定人、告訴人
    、被害人及共同被告等）所為之偵查筆錄，或被告以外之人
    向檢察官所提之書面陳述，性質上均屬傳聞證據。惟現階段
    刑事訴訟法規定檢察官代表國家偵查犯罪、實施公訴，依法
    其有訊問被告、證人及鑑定人之權，證人、鑑定人且須具結
    ，而實務運作時，檢察官偵查中向被告以外之人所取得之陳
    述，原則上均能遵守法律規定，不致違法取供，其可信度極
    高。經查，證人庚○○、丙○○、丁○○於偵查中之陳述，
    均經具結後向檢察官所為，而被告亦未指稱檢察官有何不法
    取供之情事，亦未有何顯不可信之情況，依前開規定，自得
    為證據。
貳、實體部分：
一、認定犯罪事實所憑之證據：
    訊據被告矢口否認有何竊盜及恐嚇危害安全之犯行，辯稱：
    我有我母親名下車牌號碼D9-3331 號之車子可以使用，不可
    能去偷車，而庚○○、丙○○、丁○○等人，我都不認識，
    也沒有在前揭時地與人發生車禍糾紛云云。經查：
(一)被告於上開時、地，駕駛陳美玉所有（由甲○○所使用）車
    牌號碼P4-1051 號自小客車，衝撞庚○○所駕駛其內搭載丙○○之車牌號碼S7-8392 號自小客車，並於庚○○下車質問
    之際，自身上掏出疑似槍械之物（未扣案），指向庚○○、
    丁○○等人，並揚言：「不要走」等語之事實，業據證人庚○○、丙○○、丁○○於警詢中證述甚明（見高市警前分偵
    字第0950010440號卷第6 至7 頁、第13至14頁）。嗣於偵查
    中證人庚○○復證稱：於94年9 月19日凌晨4 時許，被告因
    我不跟他一起飆車，就駕駛車牌號碼P4-1051 號自小客車，
    衝撞我所駕駛之車牌號碼S7-8392 號自小客車，當時車上還
    有丙○○，被撞之後，我就問他為何要撞我們，他就拔出（
    疑似）手槍，作勢要開槍打我們，並叫我們不要走等語甚明
    （見95年度偵字第14562 號卷第39至40頁）；證人丙○○則
    證稱：94年9 月19日我曾搭乘庚○○的車（即車牌號碼S7-8
    392 號自小客車），被告就是當天開車衝撞我們的人，撞到
    之後，被告就拿著槍指著我問說車子是不是我開的，被槍指
    著我會害怕等語甚明（見上開偵卷第55頁）；證人丁○○亦
    證稱：被告就是我在警局所稱綽號「這個豪」的男子，他在
    94年9 月19日開車撞到別人的車，結果波及到我，我被撞到
    後，他拿（疑似）槍出來問車是誰開的，也有將槍口指向我
    ，被槍指著我會害怕等語明確（見上開偵卷第41至42頁）。
    是以，被告確曾於前開時、地駕車衝撞庚○○所駕上揭車輛
    ，並持疑似槍械之物指向庚○○、丁○○、丙○○之事實，
    已甚顯明。
(二)又前揭車牌號碼P4-1051 號自小客車，係陳美玉所有（由甲○○所使用），由甲○○於94年9 月19日凌晨0 時許，停放
    在其位於高雄市○○區○○路54號住處前，而於94年9 月19
    日上午6 時許發現遭竊之事實，業據證人即該車使用人甲○○於本院審理中結證在卷（見本院卷第167 頁），復有車輛
    輛牌失竊作業- 查獲車輛認可資料、高雄市政府警察局左營
    分局尋獲電腦輸入單1 份在卷可稽（見前揭警卷第38頁、第
    33頁）。是以，前開車牌號碼P4-1051 號自小客車於案發當
    日凌晨0 時許，尚停放在甲○○之住處前，然於當日凌晨4
    時許，被告即在上開地點駕駛該車衝撞庚○○所駕之車輛，
    時間相隔僅4 小時餘，衡情，上開車牌號碼P4-1051 號自用
    小客車應係被告於94年9 月19日凌晨0 時許至4 時許前之某
    時，以不詳方式所竊得之事實，亦堪認定。
(三)另證人庚○○雖於本院審理中改稱：在94年9 月19日確實有
    人駕駛P4-1051 號車子衝撞我所駕駛的車子，也有人拿出類
    似槍枝的東西並指向我們，但是我並不知道那個人是誰，因
    為那個人都一直戴著面具，從頭到尾我沒有看過他的真面目
    ，但是因為我之前在警局時我就說是被告，所以我在檢察官
    面前我就說是被告。我真的不認識被告云云（見本院卷第92
    至93頁）；證人丁○○則改稱：我倒地之後有被機車壓住，
    後來我起身之後有看到一人拿槍指著我，但是我不知道那個
    人是誰。在警局說就是乙○○開車讓我受傷並持槍朝向我等
    語，是因為當時現場有人說這個豪，我不確定是誰，而警察
    拿口卡片給我指認時，也跟我說要不然你就說是他就好了，
    因為他的名字有個豪字，所以我就也認為是他。在偵查中我
    確實有說乙○○有到場，我也有看到他，並說在（偵查）庭
    的乙○○就是警察局講的這個豪的男子。當時在偵查中我也
    認為是他，但是事後我回想也不確定是否是被告開車撞我及
    拿槍指著我，我也不確定是不是這個豪的男子做的，也不知
    道這個豪的男子是否為被告云云（見本院卷第97至99頁）。
    惟證人庚○○、丁○○亦分別證稱：在審判中所述與偵查中
    不同是因法庭開庭時有他人在場，有心理壓力所致等語（見
    本院卷第123 頁），足認證人庚○○、丁○○前揭於本院審
    理中改稱：案發當天不知被告是否在場云云，應係因被告在
    場有所顧忌所致，尚難採為有利被告之認定。
(四)另本件被告所涉竊盜、恐嚇案件，先前未有其他線索，係因
    追查證人庚○○、丙○○、丁○○所涉其他案件，經由其等
    3 人供出被告開車衝撞並持（類似）槍作勢開槍，始尋線查
    獲之事實，業據本件承辦之員警戊○○於本院審理時結證甚
    明，其復證稱：94年9 月30日庚○○、丙○○、丁○○所製
    作之警詢筆錄都是他們3 人自己的陳述…，事後我去問高雄
    市政府三民第一分局的員警有無綽號「這個豪」的男子在他
    們轄區，他們說有，並將被告的資料給我，我再拿口卡片給
    庚○○、丙○○、丁○○3 人指認，他們3 人就有指認「這
    個豪」就是被告等語（見本院卷第118 至120 頁），是以本
    件承辦員警，在前開證人陳述前，既尚未得知被告涉犯本件
    竊盜、恐嚇之犯行，則其即無指使前開證人故意誣攀被告之
    可能，益證上揭證人庚○○、丙○○、丁○○於警詢中之證
    述，核與事實相符，應堪採信。綜上，本件事證明確，應依
    法論科。
二、本件適用法律之變更：
(一)被告行為後，刑法業於94年2 月2 日經總統以華總一義字第
    09400014901 號令修正公布，並於95年7 月1 日施行，刑法
    施行法第1 條之1 亦於95年6 月14日經總統以華總一義字第
    09500085181 號令公布施行，參酌最高法院95年5 月23日刑
    事庭第8 次會議決議，修正後刑法第2 條第1 項之規定，係
    規範行為後法律變更所生新舊法律比較適用之準據法，於修
    正後刑法施行後，應適用修正後刑法第2 條第1 項之規定，
    為「從舊從輕」之比較。又現行刑法第305 條、第320 條第
    1 項所定罰金刑之最高額分別為新臺幣9,000 元、15,000元
    ；而被告行為時，依刑法第305 條及同法第320 條第1 項、
    罰金罰鍰提高標準條例第1 條、現行法規所定貨幣單位折算
    新臺幣條例第2 條規定，罰金數額則係以銀元（以新臺幣元
    之3 倍折算）計算，並提高為2 倍至10倍，其所定罰金刑之
    最高額亦分別為新臺幣9,000 元、15,000元。然於個案中宣
    告罰金刑時，依修正前刑法第33條第5 款規定，罰金最低額
    可為銀元1 元（即新臺幣3 元），惟依修正後刑法第33條第
    5 款規定，罰金最低額則為新臺幣1,000 元，此種行為後法
    律有變更之情形，比較結果，行為後之法律並無較有利於行
    為人可言，自應依刑法第2 條第1 項前段之規定，適用修正
    前之舊法。
(二)被告行為時即修正前刑法第41條第1 項前段規定：「犯最重
    本刑為5 年以下有期徒刑以下之刑之罪，而受6 個月以下有
    期徒刑或拘役之宣告，因身體、教育、職業、家庭之關係或
    其他正當事由，執行顯有困難者，得以1 元以上3 元以下折
    算1 日，易科罰金。」，又易科罰金折算標準，依廢止前罰
    金罰鍰提高標準條例第2 條前段規定，就其原定數額提高為
    100 倍折算1 日，即以銀元3 百元（新臺幣9 百元）折算為
    1 日。惟95年7 月1 日修正公布施行之刑法第41條第1 項前
    段則規定：「犯最重本刑為5 年以下有期徒刑以下之刑之罪
    ，而受6 個月以下有期徒刑或拘役之宣告者，得以新臺幣1
    千元、2 千元或3 千元折算1 日，易科罰金。」，比較修正
    前後之易科罰金折算標準，以修正前刑法之規定，較有利於
    被告。
(三)被告行為後，刑法第51條亦於前開時間修正公布、施行，修
    正前刑法第51條規定：「數罪併罰，分別宣告其罪之刑，依
    左列各款定其應執行者：」其中第5 款規定：「宣告多數有
    期徒刑者，於各刑中之最長期以上，各刑合併之刑期以下，
    定其刑期。但不得逾20年。」修正後刑法第51條第5 款規定
    ：「宣告多數有期徒刑者，於各刑中之最長期以上，各刑合
    併之刑期以下，定其刑期。但不得逾30年。」比較結果，修
    正後刑法並非較有利於行為人，依刑法第2 條第1 項前段之
    規定，仍應依修正前刑法，定其應執行之刑。
(四)另刑法分則之罪，其罰金刑貨幣單位由銀元修正為新臺幣之
    法律適用，非屬法律變更，不生新舊法比較問題，而應適用
    刑法施行法第1 條之1 （第1 項）規定，有臺灣高等法院暨
    所屬法院95年法律座談會刑事類提案第16號、第19號法律問
    題研究結論，可資參照，併附敘明。
三、所犯罪名及科刑理由：
(一)核被告事實欄一所為，係犯刑法第320 條第1 項之普通竊盜
    罪；事實欄二之所為，係犯刑法第305 條之恐嚇危害安全罪
    。
(二)又被告以一恐嚇行為，同時致生危害於庚○○、丙○○、丁○○3 人之生命，係一行為觸犯數罪名，為想像競合犯。
(三)被告前開所犯普通竊盜、恐嚇危害安全2 罪，犯意各別，行
    為互殊，應予分論併罰。
(四)爰審酌被告正值青年，不思依循正軌賺取財物，竟竊取他人
    車輛供己使用，已對他人財產安全造成損害，且因細故即駕
    車衝撞庚○○所駕之車輛，並進而持類似槍械之物為恐嚇行
    為，對社會治安造成嚴重之影響，犯後復否認犯行，態度難
    認良好，及其犯罪之手段、目的、動機、造成之損害、從事
    服務業、高中畢業之教育程度、家庭經濟狀況勉持等其他一
    切情狀，分別量處如主文所示之刑。另被告犯罪後，中華民
    國九十六年罪犯減刑條例業於96年7 月16日起施行，本件被
    告之犯罪時點均為94年9 月19日，均係在96年4 月24日減刑
    基準日之前，且所犯之罪核與該條例第2 條第1 項之規定相
    符，復無同條例第3 條限制減刑之除外情形，爰分別依該條
    例第2 條第1 項第3 款規定，減其上開宣告刑期二分之一，
    並依同法第9 條、第10條第1 項之規定，諭知易科罰金之折
    算標準，復定其應執行之刑及易科罰金之折算標準，以示懲
    儆。又併合處罰之數罪，均得易科罰金時，其應執行之刑逾
    6 月者，亦同。修正前刑法第41條第2 項定有明文。而刑法
    施行法第3 條之1 第3 項復規定：於94年1 月7 日刑法修正
    施行前犯併合處罰數罪中之一罪，且該數罪均符合第41條第
    1 項得易科罰金之規定者，適用90年1 月4 日修正之刑法（
    即修正前刑法）第41條第2 項之規定。是以，本件數罪均符
    合易科罰金之規定，於併罰定應執行刑逾6 月者，仍應依修
    正前刑法第41條第2 項項規定，諭知易科罰金，附此敘明。
據上論斷，應依刑事訴訟法第284 條之1 、第299 條第1 項前段
，刑法第2 條第1 項前段、第55條、第305 條、第320 條第1 項
，修正前第41條第1 項前段、第2 項、修正前第51條第5 款，刑
法施行法第1 條之1 、第3 條之1 第3 項，刪除前罰金罰鍰提高
標準條例第2 條，中華民國九十六年罪犯減刑條例第2 條第1 項
第3 款、第7 條、第9 條、第10條第1 項，判決如主文。
本案經檢察官己○○到庭執行職務。
中　　華　　民　　國　　96　　年　　10　　月　　31　　日
                  刑事第十七庭  法  官  李育信
以上正本證明與原本無異。
如不服本判決應於收受本判決後10日內向本院提出上訴書狀，並
應敘述具體理由，如未敘述上訴理由者，應於上訴期間屆滿後20
日內補提理由書狀於本院（均須按他造當事人之人數附繕本）「
切勿逕送上級法院」。
中　　華　　民　　國　　96　　年　　10　　月　　31　　日
 　　　　　　　　　　　　　　　 書記官  廖佳玲
附錄本案論罪科刑法條全文：
刑法第305條：
以加害生命、身體、自由、名譽、財產之事，恐嚇他人致生危害
於安全者，處2 年以下有期徒刑、拘役或3 百元以下罰金。
刑法第320條第1項：
意圖為自己或第3人不法之所有，而竊取他人之動產者，為竊盜
罪，處5年以下有期徒刑、拘役或500元以下罰金。
